最高法院刑事判決　　　　　　九十六年度台上字第二００八號
上　訴　人　甲○○
選任辯護人　張國清律師
上　訴　人　乙○○
　　　　　　丙○○
共　　　同
選任辯護人　耿淑穎律師
　　　　　　王彩又律師
　　　　　　李林盛律師
上列上訴人等因貪污案件，不服台灣高等法院中華民國九十五年
一月二十四日第二審更審判決（九十四年度重上更(三)字第八九號
，起訴案號：台灣新竹地方法院檢察署八十八年度偵字第二四七
０號），提起上訴，本院判決如下：
    主  文
原判決撤銷，發回台灣高等法院。
    理  由
本件原判決撤銷第一審關於上訴人甲○○、乙○○、丙○○等人
科刑之判決，改判論處甲○○共同依據法令從事公務之人員，對
於主管之事務，明知違背法令，直接圖其他私人不法利益，因而
獲得利益罪刑（處有期徒刑五年二月，褫奪公權三年）；乙○○
、丙○○共同依據法令從事公務之人員，對於監督之事務，明知
違背法令，直接圖其他私人不法利益，因而獲得利益罪刑（各處
有期徒刑五年，均褫奪公權三年）；固非無見。
惟查：一、原判決事實認定李松茂代理龍錦良等人以有耕作權之
如原判決附表一所示之國有原住民保留地，申請由峻榮營造工程
有限公司（下稱峻榮公司）無償提供工程廢土以為土地改良，上
訴人等明知上開土地並非平地，且其面積超過新竹縣政府之授權
核准範圍，仍准許在上開土地設置棄土場，由峻榮公司將工程廢
土倒於上開土地上，直接圖利峻榮公司；嗣峻榮公司陸續向新竹
縣尖石鄉公所具體申請棄置廢土，並請求鄉公所核發廢土進場證
明，以利承包工程廠商得以順利開工，甲○○及乙○○乃核准峻
榮公司申請廢土進場十五萬九千零八十六立方公尺（詳如原判決
附表二所示），並如數核發廢土進場證明，而圖不法利益予峻榮
公司共計新台幣一千七百四十九萬九千四百六十元等情；但原判
決於事實欄又載明：「由李松茂以峻榮公司名義辦理，實際上所
得利潤由李松茂與峻榮公司分享」，另於理由欄一、說明：「證
人李松茂亦證稱係其代理峻榮公司辦理，廢土由其出售，利潤共
享等，而本件確係以峻榮公司提出申請及獲核准」（原判決正本
第二頁、第六頁）；倘屬無訛，則圖利之對象，究係僅係峻榮公
司？抑或峻榮公司及李松茂？原判決事實前後之記載與理由之論
述，並不相符，自有判決理由矛盾之違誤。又原判決既認定上訴
人等係違法准許龍錦良等人在其等有耕作權之國有原住民保留地
設置棄土場，如果非虛，則此部分是否亦有圖利龍錦良等人？原
判決未予究明，遽認僅係圖利峻榮公司，亦有可議。二、原判決
於事實欄認定：「峻榮公司更根據上開違法之許可，申請載運廢
土進場二十八萬五千立方公尺，甲○○、乙○○，則再延續上開
圖利峻榮公司之犯意，於民國八十七年二月二十六日以新竹縣尖
石鄉公所八七尖鄉財經字第一八一０號函，接續核准峻榮公司進
土十五萬立方公尺」（原判決正本第二頁至第三頁）；但就此部
分並未說明其認定所憑之證據及理由，自有判決理由不備之違法
。三、原判決認定平地設置廢土場，以農地改良之方式申請許可
之審查，為甲○○主管之事務，並為課長乙○○及祕書丙○○監
督之事務，因認甲○○係犯修正後貪污治罪條例第六條第一項第
四款之對於主管之事務直接圖其他私人不法利益罪；乙○○、丙
○○係犯同條項款之對於監督之事務直接圖其他私人不法利益罪
；倘若非虛，「公務員對主管之事務圖利罪」及「公務員對於監
督之事務圖利罪」，係分屬上開不同構成要件之罪名，原判決竟
又謂上訴人等有犯意聯絡及行為分擔，均為共同正犯（原判決正
本第八頁），自有未合。又原判決既認定系爭土地申請設置棄土
場，由峻榮公司將工程廢土倒於上開土地上，係由甲○○簽擬送
請乙○○、丙○○核可後准許；而峻榮公司申請廢土進棄土場，
並核發廢土進場證明，係由甲○○簽擬送請乙○○核可後發給，
則對上開事務，能否謂非為乙○○、丙○○主管之事務，而僅係
監督之事務？原判決未深入究明，遽行判決，亦有可議。四、甲
○○、乙○○辯稱其等核准峻榮公司之棄土場證明均特別註明需
回填「優（良）質土方」等語；又甲○○辯稱峻榮公司進場填土
，曾會同地主龍錦良等人至現場查看，發現所傾倒之土方屬缺乏
利用價值之廢土，與核准之良質土方不符，即不准業者再行運送
同性質之劣質土方進場傾倒，其等並無圖利峻榮公司之故意等語
；而依卷內資料，新竹縣尖石鄉公所核准峻榮公司棄土場證明時
均有註明「優（良）質土方」，有各函稿可憑（他字第一九號卷
第九十八頁、第一００頁、第一０二頁、第一０三頁、第一０五
頁、第一０七頁），另證人黃柏誠於偵查中，證人即地主龍錦良
、劉榮和、林新旺於法務部調查局新竹縣調查站詢問時，龍錦良
、李松茂於原法院更審前均供稱甲○○有一同前往會勘，並阻止
峻榮公司傾倒廢土等情（偵查卷第一一０頁反面，他字第一九號
卷第三頁、第五頁反面、第八頁，上訴審卷第六十六頁反面，更
(二)審卷第六十八頁、第六十九頁），並有該尖石鄉公所九十一年
一月十日九一尖鄉農字第０００一一四號函及所附之會勘紀錄、
查察清冊及照片等件在卷可稽（更(一)審卷第一二四頁至第一三四
頁），原判決對甲○○、乙○○上開辯解是否可取，上開證據如
何不足為有利上訴人等之認定，均未置一詞，自有判決理由不備
之違法。綜上，應認原判決仍有撤銷發回之原因。原判決其他有
裁判上一罪關係部分，基於審判不可分原則，應一併發回。
據上論結，應依刑事訴訟法第三百九十七條、第四百零一條，判
決如主文。
中　　華　　民　　國　九十六　年　　四　　月   十九   日
                      最高法院刑事第十一庭
                          審判長法官  林　永　茂
                                法官  洪　文　章
                                法官  蘇　振　堂
                                法官  蕭　仰　歸
                                法官  何　菁　莪
      本件正本證明與原本無異
                                      書  記  官
中　　華　　民　　國　九十六　年　　四　　月　二十三　日
                                                H
